【裁判字號】    98,上易,1872
【裁判日期】    981230
【裁判案由】    詐欺等
【裁判全文】
臺灣高等法院刑事判決                98年度上易字第1872號
上  訴  人
即  被  告  甲○○
指定辯護人  袁大蓉律師（義務辯護律師）
上列上訴人因詐欺等案件，不服臺灣臺北地方法院98年度易字第
1168號，中華民國98年6月23日第一審判決（起訴案號：臺灣臺
北地方法院檢察署97年度偵字第15218號），提起上訴，本院判
決如下：
    主  文
上訴駁回。
    事  實
一、甲○○前於民國94年間，因偽造文書案件，經臺灣士林地方
    法院以94年度士簡字第308號判處有期徒刑4月確定，並於95
    年7月11日易科罰金執行完畢。詎其猶不知悔改，於97年間
    任職爭鮮股份有限公司（下稱爭鮮公司）擔任業務批發處副
    理，因不適應公司文化及營運狀況，於同年5月30日提出辭
    呈，經爭鮮公司總經理劉興莒於同年6月4日批准辭呈，並於
    翌（5）日上午當面告知上開辭呈將於同年月15日生效，陳
    偉龍（由原法院通緝中，另行審結）則係海龍水產有限公司
    （下稱海龍公司）負責人，海龍公司與爭鮮公司訂有供貨合
    約書，由爭鮮公司販售相關業務產品予海龍公司，貨款以30
    日月結（含例假日）匯款結算一次方式進行，空運鮭魚則以
    周結方式結帳，陳偉龍並應就上揭貨款與海龍公司負連帶清
    償責任。而陳偉龍原應於97年6月5日給付鮭魚貨款新臺幣（
    下同）5,498,102元，爭鮮公司會計人員多次催促匯款入帳
    ，陳偉龍明知銀行存款不足支應當期貨款，仍簽發票號AD00
    00000號、面額5,498,102元、發票日期97年6月5日之支票（
    下稱5,498,102元支票）予甲○○轉交予爭鮮公司，以求拖
    延付款時程，爭鮮公司業務主任謝子涵因認上揭支票屆期後
    需2至3天進行票據交換提示作業，實際入帳日勢將與約定付
    款日期不符，且海龍公司相關業務，自97年5月起經爭鮮公
    司公告改為歐承林負責，甲○○已無權代收貨款支票，遂於
    97年6月5日上午以電話聯繫陳偉龍，明白告知陳偉龍需於97
    年6月6日中午以前匯款5,498,102元至爭鮮公司指定帳戶，
    否則將停止對海龍公司出貨，並將退回該只5,498,102元支
    票予甲○○返還予陳偉龍；詎陳偉龍為圖免給付爭鮮公司上
    揭貨款之義務，竟與甲○○商議，計畫由甲○○以爭鮮公司
    業務代表之身分佯裝收取貨款再謊報遭搶之方式，免除陳偉
    龍給付貨款之義務，謀議既定，其二人即共同基於意圖為自
    己不法所有及意圖使人受刑事處分之犯意聯絡，先由甲○○
    於97年6月6日上午5時30分、34分以門號0000000000行動電
    話撥打門號0000000000行動電話、門號0000000000行動電話
    與陳偉龍聯繫，隨即自臺北市○○路439巷28弄12號5樓甲○
    ○住處下樓，騎乘車號YXK-548號輕型機車至臺北市○○路
    493巷12弄18號海龍公司店面，陳偉龍即招待甲○○飲用酒
    類直至當日上午8時17分後，始依約定計畫由甲○○騎乘上
    揭輕型機車沿富民路前往華中橋堤外停車場行駛，行經富民
    路底水門涵洞後再沿堤外便道由北往南朝跑馬町一號水門行
    駛，於同日8時39分許通過跑馬町一號水門後再折返沿堤外
    便道南往北方向行駛，嗣於同日8時43分許再行通過跑馬町
    一號水門，甲○○隨即於同日上午9時8分撥打電話回爭鮮公
    司，向同事葉永清佯稱：客戶陳偉龍轉交給我的五百多萬元
    在臺北市○○路與水源路水門入口遭不詳之人行搶等云云，
    並於同日上午前往臺北市政府警察局萬華分局青年路派出所
    向警員陳信森報案謊稱：伊於同日上午8時35分至55分許，
    騎乘上揭機車在跑馬町一號水門停等對向來車通過時，遭二
    名不詳人士共騎乘機車從對向搶奪放置於上揭機車腳踏板、
    內置有陳偉龍所交付5,498,102元現款之手提袋一只，該行
    搶機車隨後逃逸無蹤云云，捏造上揭虛偽不實情節向警員陳
    信森申告不詳人士犯搶奪罪嫌，企圖以上揭謊報遭搶之方式
    使陳偉龍得予免除給付貨款之義務，然因爭鮮公司認依該公
    司內部規定，超過5萬元之貨款僅得以支票或電匯方式支付
    ，該公司從未有業務員向客戶收取百萬元現金之前例，且謝
    子涵已於97年6月5日上午明確告知陳偉龍應於翌（6）日中
    午12點以前以「電匯」方式給付5,498,102元貨款，陳偉龍
    、甲○○竟串謀捏造上揭遭行搶現金之虛偽不實情節，俾使
    陳偉龍得藉詞免除給付上揭貨款，於97年6月6日委請王志傑
    律師前往臺北市政府警察局萬華分局青年路派出所對陳偉龍
    及甲○○代為提出詐欺等告訴，而未得逞。
二、案經爭鮮公司訴由臺北市政府警察局萬華分局報請臺灣臺北
    地方法院檢察署檢察官偵查起訴。
    理  由
壹、證據能力有無之判斷：
    本件認定事實所引用之本件卷內所有卷證資料（包含人證與
    文書證據、物證等證據），並無證據證明係公務員違背法定
    程序所取得；而檢察官、被告對本院提示之卷證，亦均表示
    同意作為證據等語在卷（見本院卷第39頁反面），且卷內之
    文書證據及證人於審判外之陳述，亦無刑事訴訟法第159條
    之4之顯有不可信之情況與不得作為證據之情形，且被告未
    曾提及檢察官在偵查時，有任何不法取供之情形，且客觀上
    並無顯不可信之情況。綜上，依刑事訴訟法第159條至159條
    之5之規定，本件認定事實所引用之本件卷證所有證據（包
    含人證與文書證據、物證等證據），均有證據能力，合先敘
    明。
貳、實體部分：
一、訊據上訴人即被告甲○○固坦承海龍公司負責人即共同被告
    陳偉龍原應於97年6月5日支付爭鮮公司鮭魚貨款5,498,102
    元，而被告陳偉龍曾簽發上揭5,498,102元支票交予爭鮮公
    司，惟因上揭支票於97年6月5日到期後需2至3天進行票據交
    換提示作業，遭爭鮮公司業務主任謝子涵退回，囑託伊將上
    揭支票交還予陳偉龍，伊於97年6月6日上午5時許騎乘車號
    YXK-548號輕型機車至海龍公司店面與被告陳偉龍飲酒聊天
    ，於同日上午8時許，騎乘機車沿富民路前往華中橋堤外停
    車場行駛，行經富民路底水門涵洞後，再沿堤外便道由北往
    南朝跑馬町一號水門行駛，稍後於同日上午9時8分撥打電話
    回爭鮮公司，向同事葉永清表示被告陳偉龍所轉交五百多萬
    元現金於臺北市○○路與水源路水門入口遭不詳之人搶走，
    並於同日上午前往臺北市政府警察局萬華分局青年所向警員
    陳信森報案表示伊於同日上午8時35分至55分許，騎乘上揭
    機車在跑馬町一號水門停等對向來車通過時，遭二名不詳人
    士共騎機車從對向搶奪放置於上揭機車腳踏板、內置有被告
    陳偉龍所交付5,498,102元現款之手提袋一只，該行搶機車
    隨後逃逸無蹤等事實，惟矢口否認有何未指定犯人誣告及詐
    欺得利未遂犯行，辯稱：被告陳偉龍經營之海龍公司係經由
    伊引介而與爭鮮公司進行水產供貨交易，海龍公司之業務向
    來均由伊負責，依爭鮮公司內部規定，客戶貨款之催收如發
    生問題，開發該客戶之業務員需負賠償責任，是伊除負責開
    發客戶、推廣公司業務外，亦有協助處理催款、收款等事宜
    ，謝子涵於97年6月5日以被告陳偉龍所簽發5,498,102元支
    票無法於97年6月6日付款期限前兌現為由將支票退回，謝子
    涵除將上揭支票交付予伊退還予被告陳偉龍外，並囑託伊前
    往海龍公司向被告陳偉龍收取上揭貨款，被告陳偉龍於97年
    6月6日上午5時來電表示已湊足5,498,102元現款，伊立即騎
    乘機車前往臺北市○○區○○路493巷12弄18號海龍公司店
    面取款，被告陳偉龍一共交付54疊千元現鈔及一疊散鈔予伊
    ，伊抽取其中一疊千元現鈔進行點算，該疊千元紙鈔共計一
    百張，伊認定每疊千元紙鈔均為10萬元，54疊共計540萬元
    ，因而簽發一紙請款單予被告陳偉龍收執，返家拿取一只綠
    色手提袋，將被告陳偉龍所交付現金放置於綠色手提袋內，
    再擺放手提袋於機車腳踏墊上後，騎乘機車沿富民路前往華
    中橋堤外停車場行駛，行經富民路底水門涵洞後再沿堤外便
    道由北往南朝跑馬町一號水門行駛，於跑馬町一號水門前停
    車等候對向來車通過時，遭對向車道一輛由二人共騎之機車
    搶奪該只綠色手提包，伊立即騎車轉向追逐該輛機車，追了
    大約二支路燈之距離，該輛機車即不知去向，伊前往停車場
    管理員室詢問，管理員表示沒有見到該輛行搶機車，伊只好
    前往臺北市政府警察局萬華分局青年路派出所報案遭搶，被
    告陳偉龍確實有將該筆540餘萬元現金交付予伊，該筆現金
    亦係不幸遭他人搶走，伊並無為圖免除被告陳偉龍給付上揭
    貨款義務而與被告陳偉龍串謀捏造上揭遭行搶現金之不實情
    節向警方報假案云云。經查：
  (一)被告甲○○於97年間任職爭鮮公司擔任業務批發處副理，因
    不適應公司文化及營運狀況，於同年5月30日提出辭呈，經
    爭鮮公司總經理劉興莒於同年6月4日批准辭呈，並於翌（5
    ）日上午當面告知上開辭呈將於同年月15日生效；被告陳偉
    龍則係海龍公司負責人，海龍公司與爭鮮公司訂有供貨合約
    書，由爭鮮公司販售相關業務產品予海龍公司，貨款以30日
    月結（含例假日）匯款結算一次方式進行，空運鮭魚則以周
    結方式結帳，被告陳偉龍並應就上揭貨款與海龍公司負連帶
    清償責任，而被告陳偉龍原應於97年6月5日給付鮭魚貨款5,
    498,102元予爭鮮公司，被告陳偉龍經爭鮮公司會計人員多
    次催款，曾簽發上揭5,498,102元支票交由被告甲○○轉交
    爭鮮公司，爭鮮公司業務主任謝子涵因認上揭支票到期後需
    2至3天進行票據交換提示作業，實際入帳日勢將與約定付款
    日期不符，且海龍公司相關業務，自97年5月起經爭鮮公司
    公告改為歐承林負責，被告甲○○已無權代收貨款支票，於
    97 年6月5日上午以電話聯繫被告陳偉龍將退回該紙支票，
    並於電話中明確告知被告陳偉龍需於97年6月6日中午以前電
    匯方式給付5,498,102元貨款，否則將停止對海龍公司出貨
    ，並將該只5,498,102元支票交由甲○○退還予陳偉龍，被
    告甲○○於97年6月6日上午5時30分、34分以門號000000000
    0行動電話撥打門號0000000000、0000000000行動電話與被
    告陳偉龍聯繫，隨即騎乘車號YXK-548號輕型機車至臺北市
    ○○路493巷12弄18號海龍公司店面與被告陳偉龍飲酒談天
    ，被告甲○○於同日上午8時17分許騎乘上揭輕型機車沿富
    民路前往華中橋堤外停車場行駛，行經富民路底水門涵洞後
    再沿堤外便道由北往南朝跑馬町一號水門行駛，於同日8時
    39分許通過跑馬町一號水門後再折返沿堤外便道南往北方向
    行駛，嗣於同日8時43分許再行通過跑馬町一號水門，隨即
    於同日上午9時8分撥打電話回爭鮮公司向同事葉永清表示被
    告陳偉龍轉付伊之五百多萬元現金在臺北市○○路與水源路
    水門入口遭不詳之人行搶等云云，並於同日上午前往臺北市
    政府警察局萬華分局青年所向警員陳信森報案伊於同上午8
    時35分至55分許，騎乘上揭機車在跑馬町一號水門停等對向
    來車通過時，遭二名不詳人士共騎機車從對向搶奪放置於上
    揭機車腳踏板、內置有被告陳偉龍所交付5,498,102元現款
    之手提袋一只等情，業經被告於原審審理時陳明在卷（見原
    審卷第50頁至第51頁、第131頁）。且被告甲○○並未負責
    向海龍公司收取上開貨款之業務，其收取被告陳偉龍所交付
    上開5,498,102元支票後，經爭鮮公司退回，並要求被告陳
    偉龍匯款等情，亦據證人即爭鮮公司業務主任謝子涵亦於原
    審審理時結證證稱：被告陳偉龍本應於97年6月5日給付鮭魚
    貨款5,498,102元，被告陳偉龍曾簽發上揭5,498,102元支票
    予甲○○轉交予爭鮮公司，伊認上揭支票於97年6月5日屆期
    後需2至3天進行票據交換提示作業始得提示入帳，實際入帳
    日勢將與約定付款日期不符，且海龍公司相關業務自97年5
    月起已改為歐承林負責，被告甲○○並無權代收貨款支票，
    伊遂於97年6月5日上午以電話聯繫被告陳偉龍告知將退回該
    紙支票，並明白告知被告陳偉龍需於97年6月6日中午以前匯
    款5,498,102元至爭鮮公司指定帳戶，否則將停止出貨，被
    告陳偉龍於電話中明白承諾將於上揭期限內準時匯款，並委
    請伊將上揭支票交由被告甲○○領回等語明確（見原審卷第
    13 4頁、第135頁）；而被告甲○○有跟同事葉永清及向警
    局報案一節，亦據證人即爭鮮公司員工葉永清亦於原審審理
    時證稱：97年6月6日上午伊確有接獲被告甲○○來電表示客
    戶當天早上交付予伊之貨款現金五百多萬元在中央市場附近
    遭人搶走，伊聽到這個消息便立刻趕往青年路派出所等語（
    見原審卷第132頁），及證人即臺北市警察局萬華分局青年
    路派出所警員陳信森於原審審理時證稱：97年6月6日上午被
    告甲○○一人前來青年路派出所報案遭一部二人共騎機車搶
    奪五百多萬現金，伊立刻幫被告甲○○製作筆錄，並調閱被
    告甲○○指稱行進路線監視錄影畫面進行調查等語甚明（見
    原審卷第130頁、第131頁），均核與被告甲○○前揭所述相
    符，此外並有被告甲○○97年6月6日第一次警詢筆錄（見偵
    字第15218號卷第22頁至第25頁）、上揭5,498,102元支票（
    見偵字第15218號卷第39頁）、爭鮮公司員工離職申請單（
    見偵字第15218號卷第41頁）、門號0000000000、000000000
    0、0000000000行動電話相關通聯紀錄（見偵字第15218號卷
    第58頁至第148頁）、供貨合約書（見偵字第15218號卷第16
    1頁）、臺北市政府警察局萬華分局現場勘驗報告暨現場圖
    （見偵字第15218號卷第320頁至第322頁）、監視錄影翻拍
    照片（見偵字第15218號卷第323頁至第334頁）等件附卷足
    憑，是被告甲○○此部分自白核與事實相符，應堪採信。
  (二)被告甲○○雖辯稱被告陳偉龍於97年6月6日上午確實有將5,
    498,102元現金交付予伊，伊將上揭現金放於手提袋內，再
    擺置於機車腳踏板上，於同日上午8時35分至55分許在跑馬
    町一號水門停等對向來車通過時，遭由二名不詳人士共騎之
    機車從對向搶奪，伊並無為圖免除被告陳偉龍給付貨款義務
    而與被告陳偉龍串謀捏造上揭遭行搶現金之不實情節向警方
    報假案云云。惟查：
    1.依爭鮮公司內部規定，客戶通常係以匯款或簽發支票之方
      式給付貨款，現金支付貨款僅限額度5萬元以下之小額交
      易，另爭鮮公司業於97年4月22日公告調整客戶業務員，
      海龍公司相關業務自97年5月起改為歐承林負責等情，業
      據證人歐承林於偵查中結證屬實（見偵字第15218號卷第
      275頁至第277頁），經核與證人謝子涵於原審審理時、證
      人即前爭鮮公司業務丙○○於本院審理時證述情節相符（
      見原審卷第134頁至第136頁、本院卷第159頁反面），復
      有爭鮮公司97年4月22日業務批發處公告在卷足憑（見偵
      字第15218號卷第43頁），且依卷附爭鮮公司於98年5月26
      日所提出被告甲○○於任職爭鮮公司期間收取客戶支票或
      現金相關紀錄暨銀行帳戶存摺資料（見原審卷第74頁至第
      106頁），可知被告甲○○任職爭鮮公司期間向客戶收取
      貨款現金之額度從未超出五萬元，且被告自97年5月起，
      已不負責爭鮮公司對海龍公司之業務。又依證人即爭鮮公
      司業務司機乙○○於本院審理時所述：海龍公司的送貨是
      排晚上，大多是伊去送的，被告甲○○有陪伊去過一、二
      次，伊送貨時不會收款，因為海龍公司的貨款很龐大，要
      貨到付款的貨款不多，都是由海龍公司自行與爭鮮公司結
      算，被告甲○○陪伊去的那幾次也沒收款，因為送貨去時
      海龍公司還沒開門，伊送貨有時也會收貨款，但必須是公
      司先跟伊說該客戶是要貨到付款，伊才會收，有時公司與
      對方約好後，伊也會代收支票拿回來等語（見本院卷第74
      頁反面至第75頁反面），本案金額既高達5,498,102元，
      自不可能由被告甲○○向被告陳偉龍收取現金。是被告甲
      ○○辯稱伊當時仍負責向海龍公司收取貨款，伊是為爭鮮
      公司向海龍公司收取該筆款項云云，要無足取。另依證人
      葉永清於原審審理時所述：爭鮮公司之客戶如果發生倒帳
      情形，依公司內部規定，應係由發生問題當時實際負責該
      客戶之業務員負擔一定比例之賠償責任等語（見原審卷第
      133頁），且證人謝子涵於原審審理時亦證稱：海龍公司
      業務自97年5月起改由歐承林負責後，如帳務發生問題，
      應由實際負責業務之歐承林全權負責，被告甲○○無庸負
      擔任何賠償責任等語明確（見原審卷第135頁），是上揭
      貨款是否得以順利收回，實與被告甲○○無直接利害關係
      。參以被告甲○○係一成年人，具有相當智識程度，社會
      歷練經驗亦屬豐富，其就與自身利益完全無關之貨款，竟
      願甘冒收取高額現金違反爭鮮公司內部業務分配及收款作
      業常規有遭公司懲處之可能，完全無視其如不慎遺失該筆
      款項需負擔高額賠償責任之危險，主動代為收取該筆5,49
      8,102元現金，明顯與社會常情不符，況被告甲○○當時
      已確定即將離職，衡情亦不可能願意為爭鮮公司承擔遺失
      上開高額貨款之危險，是被告甲○○辯稱被告陳偉龍曾於
      97年6月6日將貨款5,498,102元現金交予伊轉交回爭鮮公
      司云云，顯違常情殊甚，尚難採信。
    2.被告陳偉龍所簽發上揭5,498,102元支票之發票日期為97
      年6月5日，有上揭5,498,102元支票附卷足憑（見偵字第
      15218號卷第39頁），惟查被告陳偉龍平日用以支付貨款
      之陽信商業銀行雙和分行第00000000000號帳戶（戶名陳
      偉龍，下稱陽信商銀陳偉龍帳戶）於97年6月5日電轉50萬
      元至支存帳戶兌付被告陳偉龍所簽發支票號碼AC0000000
      號、面額50萬元、發票日期97年6月4日之支票後，僅餘現
      款147元，此有陽信商業銀行雙和分行97年11月5日陽信雙
      和字第970033號函附被告陳偉龍帳戶交易明細（見偵字第
      15218號卷第296頁至第318頁）及陽信商業銀行98年5月22
      日陽信雙和字第970034號函附相關支票、對帳單及交易紀
      錄在卷可參（見原審卷第38頁至第47之5頁），可見被告
      陳偉龍於97年6月5日遭謝子涵退還上揭5,498,102元支票
      當時，其帳戶內存款餘額根本不足支應上揭貨款，縱被告
      陳偉龍於與爭鮮公司進行供貨交易之初，曾提出共計1,20
      0萬元之定存單予爭鮮公司設質擔保債權，惟該1,200萬元
      係屬連帶保證人林宗坪所有，爭鮮公司僅得於海龍公司無
      法給付貨款時得就上揭設質定存單取款，有存單設質契約
      在卷足憑（見偵字第15218號卷第230頁），實難僅憑上揭
      定存單即認定被告陳偉龍確有給付上揭貨款之能力，且查
      被告陳偉龍於偵查中經檢察官多次訊問均無法明確合理交
      代該筆款項之詳細資金來源，則被告陳偉龍是否有能力於
      短短一夜之間臨時調度5,498,102元高額現款交付予被告
      甲○○一節，誠屬有疑。且查，被告甲○○先於97年9月
      25日偵查中陳稱被告陳偉龍一共交付54疊10萬元及一把散
      鈔予伊，54疊中有面額1,000元紙鈔，也有的是面額2,000
      元紙鈔，伊僅抽取其中二疊進行清點，沒有逐一點清，被
      告陳偉龍原先是用塑膠袋裝錢，伊覺得不妥便返家拿旅行
      袋裝錢等云（見偵字第15218號卷第280頁至第281頁），
      後於98年5月18日原審準備程序中改稱當日被告陳偉龍共
      交付54疊10萬元鈔票及一疊散鈔，伊僅抽取其中一疊10萬
      元鈔票進行點算，確認該疊紙鈔共有100張面額1,000元紙
      鈔，每疊10萬元均為面額1,000元紙鈔，伊僅確認共計54
      疊，並無逐一清點等情（見原審卷第50頁），其就被告陳
      偉龍所交付54疊現款係全屬面額1,000元紙鈔，抑或摻雜
      面額2,000元紙鈔，此一重要爭點，前後供述已有不同，
      核與被告陳偉龍於97年9月25日偵查中供稱伊交付予被告
      甲○○之五百多萬元現款係先以報紙包裝，在放置於旅行
      袋內，被告甲○○覺得不妥，之後又返家拿了一紙旅行裝
      置，被告甲○○僅清點鈔票疊數，並無逐一清點每疊鈔票
      之張數等情（見偵字第15218號卷第277頁至第278頁），
      顯有重大矛盾，參以被告陳偉龍、甲○○自陳被告甲○○
      當日在店內停留2至3小時，應有充分時間逐疊清點現金，
      苟被告甲○○係以爭鮮公司代理人身分收取該筆貨款現金
      ，何以被告甲○○僅清點鈔票疊數，未逐疊點算清楚鈔票
      張數，即出具請款單予被告陳偉龍簽收，且於收取款項後
      未立即返回公司，反留置於該處與被告陳偉龍飲酒聊天長
      達2至3小時？被告甲○○上開舉措亦明顯悖於常情，綜上
      實難僅憑被告甲○○、陳偉龍之說詞即認定被告陳偉龍確
      有將該筆5,498,102元現款交付予被告甲○○。
    3.再查，被告甲○○辯稱伊將被告陳偉龍所交付5,498,102
      元現金放置於綠色手提袋內，再擺放手提袋於機車腳踏墊
      上後，騎乘機車沿富民路前往華中橋堤外停車場行駛，行
      經富民路底水門涵洞後再沿堤外便道由北往南朝跑馬町一
      號水門行駛，於跑馬町一號水門前停車等候對向來車通過
      時，遭對向車道一部由二人共騎之機車搶奪該只綠色手提
      包，伊立即騎車轉向追逐該輛機車，追了大約二根路燈之
      距離，該輛機車即不知去向云云。惟查，證人陳信森於原
      審審理時結證稱：被告甲○○向青年路派出所報案遭機車
      騎士行搶之後，伊立即依據被告甲○○所陳述行進路線調
      閱相關路口監視錄影畫面，確實有看到被告甲○○騎乘機
      車通過富民路底水門涵洞，之後沿堤外便道由北往南朝跑
      馬町一號水門行駛，稍後又由跑馬町一號水門後再折返沿
      堤外便道南往北方向行駛，再行通過跑馬町一號水門，然
      經警方陪同被告甲○○察看上揭監視錄影畫面結果，於上
      述期間並無發現被告甲○○所聲稱二人共同騎乘之行搶機
      車蹤影等情明確（見原審卷第130頁至第131頁），並有臺
      北市政府警察局萬華分局現場勘驗報告暨現場圖（見偵字
      第15218號卷第320頁至第322頁）、監視錄影翻拍照片（
      見偵字第15218號卷第323頁至第334頁）等資料附卷足憑
      ，且被告甲○○於原審審理時自承當時正逢上班時間，該
      處為市○○○○○路上機車與汽車車潮眾多等情（見原審
      卷第140頁反面），該輛行搶機車車速應無可能過快，被
      告甲○○苟於遭搶後立即騎車追逐該輛機車，焉有可能僅
      驅車追逐約二根路燈之距離，即失去該輛行搶機車行蹤？
      又被告甲○○遭搶當時該處如車潮眾多，被告甲○○何以
      未當街高呼搶劫，求助附近車輛協助追捕行搶行搶歹徒，
      反任由該輛行搶機車逃逸無蹤？綜上研判被告甲○○向臺
      北市政府警察局萬華分局青年所向警員陳信森報案所稱遭
      二名不詳機車騎士騎車行搶放置於機車腳踏板、內置有被
      告陳偉龍所交付5,498,102元現款之手提袋一只，應係子
      虛杜撰，被告甲○○係因被告陳偉龍無力給付上揭貨款，
      為圖使被告陳偉龍得免除給付上揭貨款義務，而與被告陳
      偉龍串謀捏造上揭遭行搶現金之虛偽不實情節，並向警方
      報案一節，應堪認定。被告甲○○另聲請本院向爭鮮公司
      調閱業務批發部業務會議紀錄，證明爭鮮公司客戶帳款如
      無法順利收取，應由開發該客戶之業務負賠償責任，惟查
      ，爭鮮公司之客戶如果發生倒帳情形，依該公司內部規定
      ，應係由發生問題當時實際負責該客戶之業務員負擔一定
      比例之賠償責任等情，業據證人葉永清、謝子涵於原審審
      理中時結證屬實，已如前述，況遍查全案相關事證，本件
      除被告甲○○、陳偉龍二人之說詞外，並無任何證據足以
      證明被告陳偉龍曾提出該筆5,498,102元現款交予被告甲
      ○○，實則被告甲○○就該筆貨款應否負相當賠償責任，
      與被告甲○○、陳偉龍有無為上揭犯行並無直接關係，綜
      上自無調查上揭會議紀錄之必要，被告甲○○所為聲請，
      應予駁回，併此敘明。又本案既無從認定被告甲○○有於
      前揭時地遭搶，是其於本院審理時改稱：該搶奪之人即為
      被告陳偉龍云云，即無可採。
  (三)綜上所述，本件事證明確，被告甲○○前揭犯行，洵堪認定
    。
二、核被告甲○○所為係犯刑法第339條第3項、第2項之詐欺得
    利未遂罪及同法第171條第1項之未指定犯人而向該管公務員
    誣告犯罪罪嫌。被告甲○○就上揭犯行，與被告陳偉龍有犯
    意聯絡及行為分擔，依刑法第28條之規定，應論以共同正犯
    。又被告甲○○所犯上揭二罪，犯意各別，行為互殊，應予
    分論併罰；而被告甲○○前於94年間因偽造文書等案件，經
    臺灣士林地方法院以94年度士簡字第308號判處有期徒刑4月
    確定，於95年7月11日易科罰金執行完畢，有本院被告前案
    紀錄表附卷足憑，其受前開徒刑之執行完畢後，五年以內因
    故意再犯上揭有期徒刑以上二罪，應依刑法第47條第1項之
    規定，分別論以累犯，並均加重其刑；又被告甲○○雖已著
    手於詐欺得利行為之實施，然未發生取得財產上不法利益之
    結果，其詐欺得利犯罪尚屬未遂，爰依刑法第25條第2項之
    規定，按既遂犯之刑度減輕其刑。原審以被告甲○○所為事
    證明確，適用刑法第28條、第339條第3項、第2項、第171條
    第1項、第47條第1項、第25條第2項、第51條第5款，刑法施
    行法第1條之1第1項前段、第2項之規定，併審酌被告甲○○
    身為爭鮮公司業務人員，於任職期間，本應盡忠職守，誠實
    履行其工作業務，竟因被告陳偉龍無資力給付上揭貨款予爭
    鮮公司，為企圖使被告陳偉龍得免除給付上揭貨款義務，竟
    與被告陳偉龍串謀向警方謊報遭搶貨款現金，嚴重浪費司法
    警力，並使他人有遭受刑事處罰之危險，惡性誠屬重大，犯
    後飾詞狡辯，未見悔意，兼衡以被告甲○○之素行、生活狀
    況、智識程度，並考量爭鮮公司實際受損程度等一切情狀，
    分別量處有期徒刑8月、6月，並定應執行有期徒刑1年。經
    核其認事用法及量刑均無不當，被告上訴意旨，以(一)詐欺取
    財部分：海龍公司為台北新中央漁市商家，營業時間為凌晨
    2時至早晨10時，不可能在案發當時通聯為犯意聯絡，請調
    閱伊與陳偉龍平時往來通聯；又台北市中央漁市每日現金交
    易金額約為3千萬元，海龍公司為大宗鮭魚供應廠商，每日
    進出交易在數百萬元，不應以海龍公司開票當時戶頭金額不
    足，即認陳偉龍無力支付爭鮮公司上開貨款，此係不明漁市
    場真實生態，此部分請求調海龍公司及其負責人金融紀錄，
    以證明海龍公司及其負責人於案發前是否有不良紀錄。況海
    龍公司有質押1,200萬元，如有爭議尚有保障，陳偉龍不可
    能詐取自己，海龍公司於今年4月倒閉，爭鮮公司已就此提
    領500多萬元，伊何罪之有？請調取爭鮮公司業務批發部內
    部會議紀錄，並傳喚業務主任乙○○、丙○○證明案發時伊
    仍負責海龍公司窗口，歐承林所述不可採；(二)誣告部分：伊
    於案發時，已飲有相當酒類，反應及記憶已不似正常人，原
    審未加以考量即以常理推斷，未免牽強，案發地點仍有其他
    逃逸路線，不一定必遭監視器拍攝，不應就此認定伊謊報而
    論刑，請求勘驗現場並傳當地里長以證明云云為由，指摘原
    審判決不當，然被告甲○○有於97年6月6日凌晨5時30分、5
    時34分以其所使用之0000000000號行動電話與被告陳偉龍所
    使用之0000000000號聯絡一節，有前揭電話通聯紀錄可稽（
    見偵字第15218號卷第69頁），是被告甲○○辯稱於凌晨2時
    至上午10時海龍公司營業時間內不可能與被告陳偉龍通聯為
    犯意聯絡云云，自無可採。且此部分業經檢察官調取該等通
    聯紀錄附卷可佐，被告甲○○於本院再聲請調取此部分電話
    通聯，即無必要。又縱使海龍公司為大宗鮭魚供應商，每日
    進出交易數百萬元，且海龍公司及其負責人先前金融紀錄均
    稱良好，惟苟海龍公司有能力支付爭鮮公司上開貨款，即無
    庸出具支票藉以延欠，是被告甲○○聲請調取海龍公司及其
    負責人金融紀錄，以明海龍公司之支付能力，即無必要。另
    被告甲○○有前揭誣告犯行，並非單以監視器拍攝為惟一證
    據，而其誣告犯行已臻明確，業如前述，是被告甲○○就此
    聲請勘驗現場，並聲請傳喚當地里長以證明云云，均無必要
    。此外，其餘上訴理由，均經本院於前開理由予以指駁說明
    ，是被告之上訴並無理由，應予駁回。
據上論斷，應依刑事訴訟法第368條，判決如主文。
本案經檢察官何明楨到庭執行職務。
中    華    民    國    98    年    12    月    30    日
                  刑事第二十二庭審判長法  官  郭雅美
                                      法  官  洪于智
                                      法  官  李麗珠
以上正本證明與原本無異。
不得上訴。
                                      書記官  陳禹任
中    華    民    國    98    年    12    月    31    日
附錄：本案論罪科刑法條全文
刑法第339條
意圖為自己或第三人不法之所有，以詐術使人將本人或第三人之
物交付者，處5年以下有期徒刑、拘役或科或併科1千元以下罰金
。
以前項方法得財產上不法之利益或使第三人得之者，亦同。
前二項之未遂犯罰之。
刑法第171條
未指定犯人，而向該管公務員誣告犯罪者，處1年以下有期徒刑
、拘役或3百元以下罰金。
未指定犯人，而偽造、變造犯罪證據，或使用偽造、變造之犯罪
證據，致開始刑事訴訟程序者，亦同。


司法院資訊處製作；財團法人民間司法改革基金會備份。
